【裁判字號】    98,易緝,76
【裁判日期】    981030
【裁判案由】    詐欺
【裁判全文】
臺灣桃園地方法院刑事判決              98年度易緝字第76號
公  訴  人  臺灣桃園地方法院檢察署檢察官
被      告  丙○○
上列被告因犯詐欺案件，經檢察官提起公訴（97年度偵字第1139
9 號）另臺灣臺北地方法院檢察署97年度偵緝字第2480號、臺灣
臺中地方法院檢察署98年度偵字第1119號就同一事實移請併辦）
，因被告就被訴事實為有罪之陳述，經詢問檢察官及被告意見後
，合議庭乃裁定改依簡式審判程序判決如下：
    主  文
丙○○幫助意圖為自己不法之所有，以詐術使人將本人之物交付
，處拘役伍拾日，如易科罰金，以新臺幣壹仟元折算壹日。
    事  實
一、丙○○可能預見將自己帳戶存摺、提款卡、密碼交付予不詳
    身分之人使用，足供他人作為詐騙財物匯款之工具，竟基於
    幫助他人詐欺取財之未必故意，於民國97年2 月間某日，在
    臺灣地區不詳處所，將其所有之合作金庫桃園分行（下稱合
    庫桃園分行）帳號：000000000000號帳戶、中國信託商業銀
    行桃園分行（中國信託桃園分行）帳號0000000000000000號
    帳戶存摺、提款卡及密碼，一起交付予某姓名年籍不詳之詐
    騙集團成年成員，而成為詐騙集團詐欺取財之工具。嗣經詐
    騙集團取得上開合庫、中國信託桃園分行帳戶後，即意圖為
    自己不法所有而基於詐欺取財之犯意，由某詐騙集團不詳成
    員於97年2 月21日下午6 時許，以綽號「小米」之女子名義
    ，撥打電話聯絡丁○○，誆稱其有從事援交，惟為確認丁○○是否具有軍警之身分，需依指示操作ATM 自動櫃員機匯入
    款項，以便雙方援交，致丁○○陷於錯誤，而將新臺幣（下
    同）1 萬2,310 元匯入丙○○上開合庫桃園分行帳戶內；又
    同年2 月22日，民眾甲○○於網路上見一健康食品廣告，以
    為可以取得所欲購買之維他命，因而陷於錯誤匯款2 次共6
    千元至上開丙○○所提供之中國信託桃園分行帳戶中；另該
    成年人所屬之詐欺集團，於同年2 月23日18時許，利用電話
    向乙○○佯稱其在雅奇摩購物網站購物未付款，要求重新付
    款，使乙○○因而陷於錯誤，利用轉帳方式支付7 千元至丙○○上揭合庫桃園分行帳戶內。前揭款項旋遭提領殆盡。嗣
    經丁○○、甲○○、乙○○發現受騙後，報警處理而循線查
    獲上情。
二、案經桃園縣警察局龍潭分局報請臺灣桃園地方法院檢察署檢
    察官偵查起訴，另經臺灣臺北、臺中地方法院檢察署檢察官
    就同一事實移請併辦。
    理  由
一、程序方面
    本件被告丙○○所犯為死刑、無期徒刑、最輕本刑為3 年以
    上有期徒刑以外之罪，其於準備程序進行中，就被訴事實為
    有罪之陳述，經告知簡式審判程序之旨，並聽取當事人之意
    見後，本院合議庭裁定由受命法官獨任進行簡式審判程序，
    合先敘明。
二、事實認定方面
    訊之被告丙○○對於上揭事實均坦承不諱，核與證人劉佳瀚
    、甲○○、乙○○之證述相符，復有合庫桃園分行97年6 月
    4 日合金桃作字第0970002968號函附客戶資料及交易明細資
    料、中國信託商業銀行股份有限公司97年6 月13日中信銀集
    作字第97507211號函復客戶資料及交易明細、自動提款機匯
    款單據影本、客戶交易明細表等件在卷可資佐證，足認被告
    之自白與事實相符，本件事證明確，被告上揭犯行均堪認定
    ，應依法論科。
三、法律適用方面
    按刑法上之幫助犯，係對於犯罪與正犯有共同之認識，而以
    幫助之意思，對於正犯資以助力，而未參與實施犯罪之行為
    者而言（最高法院75年度台上字第1509號、84年度台上字第
    5998號、88年度台上字第1270號判決意旨參照）；是以，如
    未參與實施犯罪構成要件之行為，且係出於幫助之意思提供
    助力，即屬幫助犯，而非共同正犯。本件被告丙○○雖提供
    上開帳戶予他人使用，使他人得基於詐欺取財之犯意，向被
    害人施用詐術，致使被害人陷於錯誤而匯款至被告丙○○上
    開帳戶內，以遂行詐欺取財之犯行，然被告丙○○單純提供
    帳戶供人使用之行為，並不等同於向被害人施以欺罔之詐術
    行為，此外，復無其他證據證明被告丙○○有參與詐欺取財
    犯行之構成要件行為，是被告丙○○提供其所有之帳戶供人
    使用之行為，係對於他人遂行詐欺取財之犯行資以助力。故
    核被告丙○○所為，係犯刑法第339 條第1 項、第30條第1
    項前段詐欺取財罪之幫助犯。被告丙○○所犯幫助詐欺罪，
    衡諸其犯罪情節，應依刑法第30條第2 項之規定，按正犯之
    刑減輕之。被告一次交付上開二帳戶與詐欺集團成員使用之
    一幫助行為，幫助詐欺集團分別詐騙被害人丁○○、甲○○
    、乙○○之財物，為想像競合犯，應依刑法第55條前段之規
    定，從一重處斷。爰審酌被告丙○○明知詐騙行為猖獗，卻
    仍將其所有之金融機構帳戶提供予不法份子使用，助長他人
    犯罪之風氣，並使不法份子易於逃避犯罪之查緝，嚴重破壞
    社會治安及造成被害人尋求救濟之困難，所為誠屬不該，併
    考量本案被害人遭詐騙之金額，及被告坦承犯行之犯後態度
    等一切情狀，量處如主文所示之刑，並諭知易科罰金之折算
    標準。
據上論斷，應依刑事訴訟法第273 條之1 第1 項、第299 條第1
項前段，刑法第30條第1 項前段、第2 項、第339 條第1 項、第
55條前段、第41條第1 項前段，刑法施行法第1 條之1 第1 項、
第2 項前段，判決如主文。
本案經檢察官蔡正傑到庭執行職務。
中    華    民    國    98    年    10    月    30    日
                  刑事第四庭  法  官   張宇葭
以上正本證明與原本無異。
如不服本判決應於收受判決後10日內向本院提出上訴書狀，並應
敘述具體理由。其未敘述上訴理由者，應於上訴期間屆滿後20日
內向本院補提理由書( 均須按他造當事人之人數附繕本) 「切勿
逕送上級法院」。
                              書記官   高  平
中    華    民    國    98    年    11    月    2     日
附錄論罪科刑法條：
中華民國刑法第339條第1項
（普通詐欺罪）
意圖為自己或第三人不法之所有，以詐術使人將本人或第三人之
物交付者，處5 年以下有期徒刑、拘役或科或併科1 千元以下罰
金。


司法院資訊處製作；財團法人民間司法改革基金會備份。
